【裁判字號】    89,重訴,16
【裁判日期】    891226
【裁判案由】    毒品危害防制條例等
【裁判全文】
臺灣高雄地方法院刑事判決                          八十九年度重訴字第一六號
    公  訴  人  臺灣高雄地方法院檢察署檢察官
    被      告  丙○○
    選任辯護人  蘇精哲
    選任辯護人  鄭銘仁
    選任辯護人  王正嘉
    被      告  乙○○
    選任辯護人  曾清山
右被告因毒品危害防制條例等案件，經檢察官提起公訴（八十九年度偵字第一三八三
、一三八五號），甲○判決如左：
    主  文
丙○○連續行使偽造私文書，足以生損害於公眾及他人，處有期徒刑壹年陸月。扣案
「丁○○」名義之中華民國護照壹本、變造之「丁○○」國民身分證其上「丙○○」
相片壹張、「中華民國入境旅客申報單」上「丁○○」名義之署押拾壹枚及「財政部
台北關稅局偵訊談話筆錄」上「丁○○」名義之署押壹枚均沒收。又共同運輸第一級
毒品，處無期徒刑，褫奪公權終身。扣案之第一級毒品海洛因玖包（合計淨重捌伍肆
點陸貳公克），沒收銷燬之；又黑色手提袋壹只、黑色長褲、白色長袖襯衫、米白色
外套各壹件均沒收之。應執行無期徒刑，褫奪公權終身。扣案之「丁○○」名義之中
華民國護照壹本、變造之「丁○○」國民身分證其上「丙○○」相片壹張、黑色手提
袋壹只、黑色長褲、白色長袖襯衫、米白色外套各壹件、「中華民國入境旅客申報單
」上「丁○○」名義之署押拾壹枚及「財政部台北關稅局偵訊談話筆錄」上「丁○○
」名義之署押壹枚均沒收；第一級毒品海洛因玖包（合計淨重捌伍肆點陸貳公克），
沒收銷燬之。
乙○○共同運輸第一級毒品，處有期徒刑拾伍年，褫奪公權拾年。扣案之第一級毒品
海洛因玖包（合計淨重捌伍肆點陸貳公克），沒收銷燬之；又黑色手提袋壹只、黑色
長褲、白色長袖襯衫、米白色外套各壹件，均沒收之。
    事  實
一、丙○○曾於民國七十一年間因搶奪搶劫軍法案件，經法院判處有期徒刑十三年確
    定，於七十七年間經減刑為八年八月，同年七月十二日假釋出獄，嗣於七十九年
    經台北地方法院檢察署撤銷假釋並發布通緝。竟仍不知悔改，於民國八十七年五
    月間，基於共同變造特種文書、使公務員登載不實事項於公文書、偽造私文書、
    偽造署押及行使上開文書之概括犯意，在大陸以新台幣（下同）二十萬元之代價
    並提供相片等資料，委託年籍不詳綽號「阿發」之成年男子，在台灣持「丁○○
    」遺失之中華民國國民身分證（下稱身分證，係八十七年九月九日補發），以丙○○提供相片換貼方式加以變造，且其明知該變造身分證為不實文件，卻仍持該
    變造身分證影本，並再度加以變造換發日期後予以影印（其上係記載八十七年三
    月二十七日補發，參甲○卷第三五八頁），據以向外交部申請「丁○○」（不知
    情）之中華民國護照（下稱護照），「阿發」於取得「丁○○」名義之護照及身
    分證後，於八十七年八月底至同年九月初間，在大陸先後將護照及身分證交付丙○○使用。同年九月初某日，丙○○基於未經許可入出境之犯意，未經內政部警
    政署入出境管理局之許可，先搭乘漁船自大陸入境中華民國，又於八十七年九月
    十六日起至八十九年一月六日止，連續使用上開「丁○○」名義之護照由機場入
    出中華民國國境二十二次，致使不知情之航空警察局證照查驗人員將「丁○○」
    之不實出入境事項輸入登載於職務上所掌之「旅客入出境紀錄查詢」電腦檔內，
    並於每次入境時假冒「丁○○」名義填載「中華民國入境旅客申報單」，前後達
    十一次。其最後一次於八十九年一月六日，因與乙○○共同運輸第一級毒品自桃
    園中正機場入境（犯罪事實詳如事實二部分）經警查獲，其為掩飾真實身分不被
    發覺，而於中正機場入境檢查室在「財政部台北關稅局偵訊談話筆錄」上冒用「
    丁○○」名義在筆錄上簽名，致生損害於「丁○○」、戶政機關戶籍管理之正確
    性及外交部、入出境管理機關對國民出入境管理之正確性。
二、丙○○於八十九年一月四日中午十二時許，透過友人「阿良」（真實姓名年籍不
    詳）媒介，在台北市弘宮飯店（長春路與林森北路口）前與乙○○謀議運送第一
    級毒品海洛因入境事宜，乙○○因缺錢花用遂同意以二十萬元之代價幫丙○○以
    自國外挾帶毒品入境，其二人基於共同運輸、私運毒品海洛因入境台灣之犯意聯
    絡，於同年一月四日下午，丙○○使用上開不實之「丁○○」護照，與乙○○共
    同自中正機場搭乘澳門航空公司ＮＸ六一六號班機前往澳門，翌日（同年一月五
    日），再由澳門搭機前往大陸廈門市，丙○○於該地取得第一級毒品海洛因後，
    於翌日（同年一月六日）其二人要搭機返台前，丙○○即將底部夾層藏有第一級
    毒品海洛因六塊（毛重六百公克）之旅行袋及海洛因磚三塊（毛重三百二十公克
    ）於其廈門住處交付乙○○，使其將該三塊海洛因藏放塞於身體腰腹部之間，丙○○仍使用上開「丁○○」之中華民國護照，與乙○○共同經由澳門搭乘長榮航
    空ＢＲ八０六號班機入境桃園中正國際機場，相約通關時，由丙○○走在前面，
    乙○○走在後面，於通關後，在中正機場外雙方交付毒品及二十萬元之酬勞，然
    於同日晚上十時許其二人通關時，當場為法務部調查局高雄市調查處會同財政部
    台北關稅局人員在乙○○之手提袋底層及身體腰腹部之間，查獲上開夾藏之第一
    級毒品海洛因（九包合計淨重八五四．六二公克。包裝重五八．五二公克。純度
    百分之八○．七五，純質淨重六九○．一一公克），並扣得丙○○所有供私運毒
    品所用之手提袋及偽造「丁○○」名義之中華民國護照、國民身分證、戶籍謄本
    及台灣居民往來大陸通行證（下稱台胞證）等證照文件。乙○○因遭警查獲，其
    運輸第一級毒品海洛因之報酬二十萬元仍未取得。
三、案經法務部調查局高雄市調查處移送臺灣高雄地方法院檢察署檢察官偵查起訴。
    理  由
一、被告丙○○偽造文書及未經許可入出境部分：
    訊據被告丙○○對右揭變造特種文書（身分證部分）、以換貼相片之變造身分證
    申請護照、未經許可入出境，及持上開文件以「丁○○名義」填載「中華民國入
    境旅客申報單」，並於「財政部台北關稅局偵訊談話筆錄」上冒用「丁○○」名
    義在筆錄上簽名之事實，於調查局調查中、檢察官偵查中及甲○審理時均坦承不
    諱，並有內政部警政署入出境管理局八九境信昌字第二三八三二號有關丙○○、
    丁○○之出入境紀錄、八十九一月六日財政部台北關稅局偵訊談話筆錄（偵查卷
    第十頁）在卷可稽，復有扣案之「丁○○」中華民國護照乙本、變造之「丁○○
    」中華民國國民身分證乙張扣案足資佐證。又扣案之「丁○○」身分證及護照經
    送鑑定，鑑定結果認該身分證其上之相片與其歷次補發之身分證相片不符，且其
    「身分證」黏貼相片四周底紋有破壞痕跡，該身分證有換貼相片變造之虞；「丁○○之第Ｍ00000000號護照係真品，惟該照暨申請書所附照片與丙○○
    普通護照資料卡上照片似為同一人」，「丁○○名義之護照．．判係真實」等情
  ，此有高雄市苓雅區戶政事務所高市苓戶字第五七八九號函文（甲○卷第三三五
    頁）、外交部外（八九）領（一）字第八九○一○一四五五○號函文（甲○卷第
    三五七頁）及內政部警政署刑事警察局鑑驗通知書（甲○卷第四二六頁）在卷可
    佐，是被告丙○○此部分自白與事實相符，事證明確，犯行堪以認定。
二、被告丙○○、乙○○運輸、私運毒品之部分：
    訊據被告乙○○對於右揭運送毒品之犯行於調查局調查中、檢察官偵查中及甲○
    審理中均坦承不諱；被告丙○○則矢口否認有右揭運送毒品之犯行，辯稱：伊係
    住在大陸經營漁貨買賣，於八十九年一月三日，友人戊○○向伊表示其胞兄乙○○想去大陸訪友，但因不曾去過大陸，所以希望伊能帶乙○○一同過去，因此伊
    才會於同年一月四日與乙○○一起去大陸，本來伊打算要回去大陸，因賭輸錢才
    又回台灣要收魚貨款，所以伊與乙○○始又於同年一月六日一起回來台灣，對於
    乙○○為何會夾帶毒品於身上及行李袋入境，伊事前並不知情，那都是他自已做
    的云云。經查：
（一）依被告乙○○之出入境紀錄（甲○卷第九十三頁）及台胞證之記載：其僅於八
      十九年一月五日入境大陸，旋於同年一月六日出境大陸，此有出入境紀錄及台
      胞證（甲○卷第一四○至一四三頁）在卷可稽，是被告乙○○除與被告丙○○
      於八十九年一月五日入境大陸外，從未曾去過大陸，應堪認定。而衡諸常情，
      毒品買賣之利潤豐厚，但風險很高，因此毒品交易均十分隱密，須有特殊之管
      道及相當之信任關係始得為毒品買賣，若無特殊之聯絡管道及方式，根本無法
      與毒販取得聯繫，遑論向其購買毒品，而被告乙○○係第一次到大陸，應較無
      購買毒品之管道，亦不可能與當地之毒販有何信任關係可言，而被告丙○○自
      承已居住於大陸廈門市多年，為屬長期居住於大陸，其對於當地之情形較為熟
      悉，顯見被告乙○○所供毒品係被告丙○○於大陸廈門交付其帶回台灣等語，
      較符合情理，自堪採信。
（二）被告乙○○經查獲裝載毒品之黑色手提袋，除底部夾層裝有六包海洛因外，並
      有包含一件黑色長褲、白色長袖襯衫、米白色外套等其他衣物，而被告乙○○
      供稱：「我於出入境前後三天均穿同一套衣服，且我出境時並未帶其他任何東
      西，該黑色手提袋係被告丙○○在其廈門家中拿給我，手提袋內之衣服係丙○○從衣櫃拿出來放入提袋內，下面則藏有毒品海洛因」（甲○卷第一五九頁）
      ；被告丙○○則對被告乙○○於出入境前後三天均穿同一套衣服，且其於出境
      時並未帶其他任何東西一情供認不諱，惟供稱：「黑色提袋是乙○○於廈門外
      出時自行攜回，手提袋內之物品，除藍色外套是我所有外，其餘衣物皆非我所
      有」（甲○卷第一五九頁）等語。惟查：經警查獲黑色手提袋內之黑色長褲、
      白色長袖襯衫、米白色外套各一件，經甲○令被告二人試穿，被告乙○○試穿
      結果為黑色長褲腰圍太小，長褲腰圍無法扣上，白色長袖襯衫及米白色外套則
      均太緊不合身，顯非被告乙○○所有衣物；而被告丙○○試穿結果為黑色長褲
      、白色長袖襯衫、米白色外套均相當合身，並無衣褲過大或過小情形，此有甲○八十九年五月十七日勘驗筆錄及相片十六張在卷可按（甲○卷第一五七頁以
      下），甲○復審酌該衣物並非新品，應非被告乙○○出國後始新添購，被告二
      人於廈門確住於被告丙○○之住所等情，認被告乙○○上開所供該黑色手提袋
      係被告丙○○在其廈門家拿給我，手提袋衣服係丙○○從衣櫃拿出來等語，較
      堪採信。被告丙○○所辯該黑色手提袋非其交付，衣物毒品均非其所有等語，
      尚無可採。
（三）被告丙○○雖辯稱：八十九年一月三日，係友人戊○○向伊表示其胞兄乙○○
      想去大陸訪友，但因不曾去過大陸，所以希望伊能帶乙○○一同過去等語，惟
      被告乙○○於出入境三天期間，均與被告丙○○一同出入境，且居住於其大陸
      廈門住所期間，未見有其他訪友行程，亦無帶任何行李及訪友名單出境，是被
      告丙○○所辯其帶同乙○○至大陸訪友一詞，殊有可疑，且被告丙○○果真是
      單純帶同被告乙○○前往大陸訪友，何以其於返回大陸廈門後，旋復與乙○○
      一同攜帶毒品入境？且其所辯在澳門賭輸錢及返台收漁貨款等情，並未舉證以
      實其說，是被告丙○○所辯不知乙○○為何會夾帶毒品於身上及行李袋入境，
      伊事前並不知情，顯與事理有違，不足採信。
（四）此外，被告乙○○所攜帶被查獲扣案物品九包，據法務部調查局鑑定確均係毒
      品海洛因，驗餘淨重八五四．六二公克（包裝重五八．五二公克。純度百分之
      八○．七五，純質淨重六九○．一一公克），有該局八十九年二月一日（八九
      ）陸字第八九一三二○六三號鑑定通知書（附於八十九年度偵字第一三八五號
      偵查卷第四四頁）一紙在卷足憑；並有裝載海洛因之黑色手提袋一只、黑色長
      褲、白色長袖襯衫、米白色外套各一件（甲○審理時所扣案，參甲○卷第一六
      八頁）扣案足資佐證。
（五）綜上所述，被告乙○○之自白與事實相符，被告丙○○所辯不足採信，本案事
      證明確，被告乙○○、丙○○運送毒品犯行應堪認定。
三、查被告丙○○行為後，護照條例於八十九年五月十七日修正公布，同年五月二十
    一日施行，其中關於偽造、變造國民身分證以供申請護照，或行使此文書，足以
    生損害於公眾或他人之行為，該條例第二十三條第一項、第二項雖增設有刑罰規
    定，惟被告行為時該條例既無處罰明文，依罪刑法定主義原則，自無該條例之適
    用，合先敘明。核被告丙○○於右揭事實一之所為，係犯刑法第二百十六條、第
    二百十二條之行使變造特種文書罪（身分證部分）、第二百十六條、第二百十四
    條行使使公務員登載不實事項於公文書罪（申請護照及冒名出入境部分）、第二
    百十六條、第二百十條行使偽造私文書（中華民國入境旅客申報單部分）、違反
    國家安全法第六條第一項違反入出境罪（偷渡入境及持丁○○護照入出境部分）
    及刑法第二百十七條偽造署押罪（冒丁○○名義於偵訊筆錄簽名部分）。其與年
    籍不詳綽號「阿發」之成年男子就前開變造特種文書及使公務員登載不實事項於
    公文書二罪間具有犯意聯絡及行為分擔，為共同正犯。其偽造私文書、變造特種
    文書及使公務員登載不實事項於公文書罪之低度行為，應為其行使之高度行為所
    吸收，不另論罪。又其先後多次行使偽造私文書、變造特種文書、行使使公務員
    登載不實事項於公文書罪、違反入出境罪之犯行，時間緊接，所犯係犯罪構成要
    件相同之罪，顯係基於概括犯意為之，請依連續犯論處，並加重其刑。又其前開
    五罪間，有方法結果之牽連關係，為牽連犯，應從行使偽造私文書之重罪處斷。
    公訴人認其就行使身分證及護照部分係犯刑法第二百十六條、第二百十二條之行
    使偽造特種文書罪，尚有未洽，惟不妨事實之同一，起訴法條應予變更。另公訴
    人雖未就被告丙○○所犯行使偽造私文書及偽造署押罪部分起訴，惟此部分既與
    其他犯罪部分有牽運犯之裁判上一罪關係，自為起訴效力所及，甲○自得予以審
    究。
四、按海洛因為毒品危害防制條例第二條第二項第一款所列之第一級毒品，並為行政
    院依懲治走私條例第二條第四項授權公告之甲項管制進出口物品，不得運輸亦不
    得私運進口，核被告丙○○、乙○○二人就右揭事實二之運輸且私運進口第一級
    毒品海洛因之行為，均係犯毒品危害防制條例第四條第一項之運輸第一級毒品罪
    及懲治走私條例第二條第一項之私運管制物品進口罪。渠等二人共同持有第一級
    毒品海洛因之低度行為，為運輸毒品之高度行為所吸收，不另論罪。被告二人間
    ，就運輸私運海洛因之犯行，有犯意聯絡及行為分擔，均為共同正犯。被告二人
    以一運輸私運海洛因進口之行為，觸犯上開二罪名，應依刑法第五十五條想像競
    合犯之規定，從一重論以運輸第一級毒品罪。
五、被告丙○○就其所犯行使偽造私文書罪與運輸第一級毒品罪之二罪間，犯意各別
    ，行為互殊，應予分論併罰。被告乙○○於本案僅係居於輔助地位而幫主嫌丙○○運送毒品，其犯意及惡性均不及於被告丙○○，且其係因經濟窘困，為貪圖不
    法利益而誤罹重典，倘科以法定最輕刑之無期徒刑，衡之常情，猶嫌過重，且難
    與主嫌犯罪之惡性加以分別，是其犯罪情狀尚可憫恕，爰依刑法第五十九條規定
    減輕其刑。爰分別審酌被告丙○○、乙○○二人犯罪之動機、目的、手段、被告
    二人以夾藏方式共同運輸入境海洛因之數量甚鉅，（九包合計淨重八五四．六二
    公克。包裝重五八．五二公克。純度百分之八○．七五，純質淨重六九○．一一
    公克），被告二人私運毒品入境對於我國國民健康、社會治安所生之危害至鉅，
    被告乙○○於入境為警查獲後，於中正機場即配合警方供出共犯丙○○之犯行，
    其犯後態度良好；而被告丙○○為警查獲後仍狡飾犯行，犯後態度不佳，且於本
    件私運毒品海洛因入境臺灣犯行，係由其引介並帶同被告乙○○作案，其犯罪情
    節較乙○○為重，所運輸之海洛因數量龐大，以每人每次零點幾公克施用數量計
    算，足供數千人次施用，危害社會治安及國民健康至鉅，且為世界各國戳力消除
    之萬國公害，並維國民健康等一切情狀，對被告二人分別量處如如主文所示之刑
    ，並依刑法第三十七條第一項規定宣告被告丙○○褫奪公權終身，並定應執行刑
    ，被告乙○○部分依其犯罪之性質認有褫奪公權之必要，爰依刑法第三十七條第
    二項規定併予宣告褫奪公權十年。
六、扣案之第一級毒品海洛因九包（合計淨重八五四．六二公克。包裝重五八．五二
    公克。純度百分之八○．七五，純質淨重六九○．一一公克），均為查獲之毒品
    ，應依毒品危害防制條例第十八條第一項前段規定宣告沒收並銷燬之；又扣案之
    黑色手提袋一只、黑色長褲、白色長袖襯衫、米白色外套各一件，為被告二人犯
    前前運輸毒品罪所用之物，應依同條例第十九條第一項規定宣告沒收之。被告乙○○因遭警查獲，其等運輸第一級毒品海洛因之報酬二十萬元尚未取得，自無從
    宣告沒收，附此敘明。扣案「丁○○」名義之中華民國護照一本及變造之「丁○○」國民身分證上之「丙○○」相片一張，係供犯罪所用之物，且為被告所有，
    業經被告供明在卷，爰依刑法第三十八條第一項第二款併予宣告沒收。再按「縱
    署押為文書之一部，偽造署押之行為應吸收於偽造文書行為之，無須另行論罪，
    然若未將偽造之文書沒收者，仍應依刑法第二百十九條將偽造之署押沒收」（最
    高法院二十七年上字第二五九七號判例意旨參照）。被告丙○○以「丁○○」名
    義偽造之「中華民國入境旅客申報單」雖未扣案，然其上「丁○○」署押十一枚
    ，及「財政部台北關稅局偵訊談話筆錄」上「丁○○」名義之署押一枚，均係偽
    造，不問屬於犯人與否，依刑法第二百十九條規定，應併予宣告沒收。
七、公訴意旨另以被告丙○○與不詳年籍綽號「阿發」之成年男子共同偽造「丁○○
    」名義之戶籍謄本一份及台胞證一本，因認其尚涉犯刑法第二百十六條、第二百
十二條之行使偽造特種文書罪嫌云云，惟查：該戶籍謄本及台胞證經甲○送請高
    雄市苓雅戶政事務所、法務部調查局及內政部警政署刑事警察局鑑定，其結果認
    已逾戶籍謄本申請書保存年限，或因無標準樣品可資比對，而無法證明上開二文
    件係屬偽造，此有上開三機關之函文在卷可參（甲○卷第三三五、三六五、四二
    六頁），又上開台胞證觀之其上相片為被告丙○○本人，應係以前開之變造身分
    證申請而得，客觀上並無偽造或變造之事實，且其係於中華民國領域外使非屬中
    華民國公務員之人登載不實，亦不該當於刑法第二百十四條之罪（最高法院六十
    九年台上字第二六八五號判例參照）。此外，甲○復查無其他積極證據足證被告
    丙○○關於上開戶籍謄本及台胞證有何偽造或變造之犯行，是起訴書所認此部分
    犯罪事實顯屬誤會，惟此部分與前開有罪部分之事實有連續犯之裁判上一罪關係
    ，不另為無罪之諭知，併此敘明。至扣案之戶籍謄本一份及台胞證一本，既非為
    被告犯罪所用或所得之物，亦非屬偽造或變造之物，已如前述，爰不併予宣告沒
    收，附此敘明。
據上論斷，應依刑事訴訟法第二百九十九條第一項前段、第三百條，國家安全法第六
條第一項、毒品危害防制條例第四條第一項、第十八條第一項前段、第十九條第一項
，懲治走私條例第二條第一項，刑法第十一條、第二十八條、第五十六條、第二百十
六條、第二百十條、第二百十二條、第二百十四條、第二百十七條、第二百十九條、
第五十五條、第五十九條、第三十七條第一項、第二項、第三十八條第一項第二款、
第五十一條第四款、第九款，罰金罰鍰提高標準條例第一條前段，判決如主文。
中      華      民      國    八十九    年    十二    月    二十六    日
                                臺灣高雄地方法院刑事第二庭
                                  審判長法  官  黃  三  友
                                        法  官  陳  威  龍
                                        法  官  施  柏  宏
右正本證明與原本無異。
如不服本判決，應於判決送達後十日內，向甲○提出上訴狀。
                                        書記官  邱  秋  珍
中      華      民      國    八十九    年    十二    月    三十      日
附錄：本案論罪科刑法條全文
毒品危害防制條例第四條第一項：
製造、運輸、販賣第一級毒品者，處死刑或無期徒刑；處無期刑者，得併科新台幣一
千萬元以下罰金。
懲治走私條例第二條：
私運管制物品進口、出口逾公告數額者，處七年以下有期徒刑，得併科七千元以下罰
金。
以犯前項之罪為常業者，處三年以上十年以下有期徒刑，得併科一萬元以下罰金。
第一項之未遂犯罰之。
第一項所稱管制物品及其數額，由行政院公告之。
國家安全法第六條第一項
違反第三條第一項規定未經許可入出境者，處三年以下有期徒刑﹑拘役或科或併科新
臺幣九萬元以下罰金。無正當理由拒絕或逃避依第四條規定所實施之檢查者，處六月
以下有期徒刑﹑拘役或科或併科新臺幣一萬五千元以下罰金。
刑法第二百十六條
(行使偽造變造或登載不實之文書罪)
行使第二百十條至第二百十五條之文書者，依偽造、變造文書或登載不實事項或使登
載不實事項之規定處斷。
刑法第二百十條
偽造、變造私文書，足以生損害於公眾或他人者，處五年以下有期徒刑。
刑法第二百十二條
偽造、變造護照、旅券、免許證、特許證及關於品行、能力、服務或其他相類之證書
、介紹書，足以生損害於公眾或他人者，處一年以下有期徒刑，拘役或三百元以下罰
金。
刑法第二百十四條
明知為不實之事項，而使公務員登載於職務上所掌之公文書，足以生損害於公眾或他
人者，處三年以下有期徒刑、拘役或五百元以下罰金。


司法院資訊處製作；財團法人民間司法改革基金會備份。
